【裁判字號】    97,家聲,214
【裁判日期】    970924
【裁判案由】    聲請更改姓氏
【裁判全文】
臺灣臺南地方法院家事裁定             97年度家聲字第214號
聲  請  人  甲○○
                        2
相  對  人  乙○○
上列聲請人聲請更改姓氏事件，本院裁定如下：
    主      文
聲請駁回。
程序費用新臺幣壹仟元由聲請人負擔。
    理      由
一、聲請意旨略以：
  (一)聲請人之父親即相對人乙○○、母親沈阿秀原為夫妻關係，
    已於78年11月1日離婚，約定聲請人由母親沈阿秀監護，聲
    請人現已成年，父親即相對人已於90年4月7日與第三人張秀
    娟結婚。
  (二)相對人對聲請人長期不滿，聲請人從小受到相對人長期虐待
    ，並使聲請人所居住的房子被法院查封拍賣，聲請人遭人指
    控涉嫌詐欺犯行，父母收到地檢署的刑事傳票，都沒有交給
    聲請人，欺騙檢察官說找不到聲請人，讓聲請人成為通緝犯
    ，實際上聲請人是依相對人的指示到海巡署工作，該詐欺案
    件即臺灣臺南地方法院檢察署96年度偵緝字第206號，聲請
    人雖已受不起訴處分確定，惟該詐欺案件導致聲請人無法工
    作，聲請人請相對人給予生活上的補助，但相對人見死不救
    。聲請人亦擔心相對人假冒聲請人的名義做出一些行為。
  (三)聲請人有告父母親涉嫌殺人未遂，即臺灣臺南地方法院檢察
    署97年度他字第2104號，檢察官開庭後認為是妨害名譽及偽
    造文書，聲請人還有告母親涉嫌妨害自由即臺灣臺南地方法
    院檢察署97年度發查字第858號，聲請人認為法律規定不是
    從父姓就是從母姓，聲請人只能選擇一個犯罪較少的，所以
    選擇先改從母姓，聲請人的最終目的是要給人家收養等語，
    為此聲請變更聲請人的姓氏為「沈」姓。
二、按有下列各款情形之一，且有事實足認子女之姓氏對其有不
    利之影響時，父母之一方或子女得請求法院宣告變更子女之
    姓氏為父姓或母姓：一、父母離婚者。二、父母之一方或雙
    方死亡者。三、父母之一方或雙方生死不明滿三年者。四、
    父母之一方曾有或現有未盡扶養義務滿二年者。民法第1059
    條第5項定有明文。
三、經查，聲請人主張其父親即相對人乙○○、母親沈阿秀原為
    夫妻關係，已於78年11月1日離婚，約定聲請人由母親沈阿
    秀監護，聲請人現已成年，父親即相對人已於90年4月7日與
    第三人張秀娟結婚之事實，業據聲請人提出戶籍謄本3件為
    證，核屬相符，自堪信為真正。
四、次查，聲請人主張相對人對聲請人長期不滿，聲請人從小受
    到相對人長期虐待云云，此部分未據聲請人舉證以實其說，
    空言主張，自難遽信。又聲請人主張其遭人指控涉嫌詐欺犯
    行，父母收到地檢署的刑事傳票，都沒有交給聲請人，欺騙
    檢察官說找不到聲請人，讓聲請人成為通緝犯，實際上聲請
    人是依相對人的指示到海巡署工作，該詐欺案件即臺灣臺南
    地方法院檢察署96年度偵緝字第206號，聲請人雖已受不起
    訴處分確定，惟該詐欺案件導致聲請人無法工作，聲請人請
    相對人給予生活上的補助，但相對人見死不救。聲請人亦擔
    心相對人假冒聲請人的名義做出一些行為云云，雖據聲請人
    提出臺灣臺南地方法院檢察署函及所附臺灣臺南地方法院檢
    察署檢察官96年度偵緝字第206號不起訴處分書1份為憑，查
    經本院依職權調閱臺灣臺南地方法院檢察署96年度偵緝字第
    206號詐欺案件卷宗審核結果，該偵查案件，係由臺南市警
    察局第二分局於95年12月12日移送臺灣臺南地方法院檢察署
    偵辦，惟臺南市警察局第二分局於調查時，查明聲請人戶籍
    地在「高雄市○鎮區○○街48號」，經通知聲請人於95年10
    月20日14時至臺南市警察局第二分局到場調查，該通知書係
    囑託高雄市政府警察局前鎮分局代為送達，承辦警員於95年
    10月4日接受交辦上開送達事宜，查明聲請人之戶籍已於95
    年9月27日遷出至「臺南市○區○○路485巷21號10樓之2」
    ，經臺南市警察局第二分局另指定95年11月24日16時為調查
    日期，囑託臺南市警察局第五分局代為送達，經臺南市警察
    局第五分局函覆稱：「經本分局派員前往送達未遇甲○○本
    人，陳員目前去向不明」，臺南市警察局第二分局即由開元
    派出所警員陳丁文將通知書以寄存送達方式，通知聲請人至
    開元派出所領取調查期日通知書，並將通知書粘貼於聲請人
    之戶籍地「臺南市○區○○路485巷21號10樓之2」門首，並
    予以拍照，由照片中可見該「臺南市○區○○路485巷21號
    10 樓之2」房屋已為法院所查封，因聲請人未到警局接受約
    談調查，因此臺南市警察局第二分局即報請臺灣臺南地方法
    院檢察署檢察官核發拘票，經派警員前往聲請人之戶籍地「
    臺南市○區○○路485巷21號10樓之2」拘提聲請人，管理員
    告知警員聲請人未居住上址，有聲請人戶籍資料查詢結果2
    件、臺南市警察局第二分局通知書1件、高雄市政府警察局
    前鎮分局交辦單1件、臺南市警察局第二分局通知書1件、臺
    南市警察局第五分局函1件、臺南市警察局第二分局送達證
    書1件、照片2張、臺灣臺南地方法院檢察署檢察官拘票1式3
    份、警員報告書1件附於上開偵查卷內之警卷可稽，嗣臺灣
    臺南地方法院檢察署檢察官於受理臺南市警察局第二分局之
    95年12月12日移送書後，分案為96年度偵字第565號偵查案
    件，嗣承辦檢察官未曾再定期通知聲請人未開庭，亦未再核
    發拘票拘提聲請人，旋即由承辦檢察官以簽呈方式指被告（
    聲請人）逃匿，擬予通緝，本案報結，並於96年1月29日發
    布聲請人之通緝書，有臺灣臺南地方法院檢察署檢察官96年
    度偵字第565號偵查卷宗可參，嗣聲請人於同日即在臺南市
    ○區○○路485巷21號遭緝獲，有臺灣臺南地方法院檢察署
    檢察官96年度偵緝字第206號偵查卷宗可稽，足認聲請人之
    父母即相對人乙○○、沈阿秀均未曾收受由警局或檢察官所
    送達之通知聲請人調查或開庭之通知書，自無何隱匿未給付
    聲請人刑事傳票之行為可言，再依上開偵查卷宗內資料亦無
    任何聲請人父母曾告知檢察官說找不到聲請人之相關證據（
    蓋承辦檢察官在通緝聲請人前，未曾再定期傳喚或拘提聲請
    人），因之聲請人此部分主張，顯與上開偵查卷內之卷證資
    料不符，顯非事實，不足採信，聲請人主張其父母使其成為
    通緝犯，導致其名譽受損無法工作云云，與事實不符，自不
    足採。
五、至於聲請人主張詐欺案件導致聲請人無法工作，聲請人請相
    對人給予生活上的補助，但相對人見死不救，聲請人亦擔心
    相對人假冒聲請人的名義做出一些行為云云，未舉出任何證
    據以資證明，亦難採信。另聲請人主張有告父母親涉嫌殺人
    未遂，即臺灣臺南地方法院檢察署97年度他字第2104號，檢
    察官開庭後認為是妨害名譽及偽造文書，聲請人還有告母親
    涉嫌妨害自由即臺灣臺南地方法院檢察署97年度發查字第85
    8號，目前既由臺灣臺南地方法院檢察署偵查中，尚未偵查
    終結，亦難僅憑有上開聲請人控告其父母之刑事案件即認聲
    請人之原有姓氏對聲請人有何不利之處。
六、綜上所述，聲請人無法證明其原有姓氏對其有何具體不利之
    影響，或所主張者與事實不符，參諸上開民法第1059條第5
    項規定，即有未合，則聲請人請求變更姓氏為「沈」姓，於
    法尚有未合，不能准許。
七、依非訟事件法第21條第2項、第24條第1項，民事訴訟法第78
    條、第95條，裁定如主文。
中    華    民    國    97    年    9     月    24    日
                  家事法庭    法  官  鄭  彩  鳳
以上正本證明與原本無異。
如對本裁定抗告須於裁定送達後10日內向本院提出抗告狀，並應
繳納抗告裁判費新臺幣1000元。
中    華    民    國    97    年    9     月    24    日
                              書記官  黃  心  怡


司法院資訊處製作；財團法人民間司法改革基金會備份。
